【裁判字號】    95,交聲,609
【裁判日期】    950830
【裁判案由】    聲明異議
【裁判全文】
臺灣臺中地方法院交通事件裁定         95年度交聲字第609號
原處分機關  交通部公路總局臺中區監理所豐原監理站
受處分人    甲○○
上列受處分人因違反道路交通管理處罰條例案件，對於交通部公
路總局臺中區監理所豐原監理站於民國95年7 月14日所為之處分
（原處分案號：豐監稽違字第裁63-HCO238754號）聲明異議，本
院裁定如下：
    主  文
異議駁回。
    理  由
一、原處分機關交通部公路總局監理所豐原監理站略以：異議人
    即受處分人甲○○（下稱受處分人）於民國94年12月18日14
    時55分許，駕駛車牌號碼JUQ-082 號重型機車，在大雅鄉○
    ○村○○街231巷1號前，因「酒後駕車肇事經清泉醫院抽血
    檢測，測定值為122.68mg/dl，換算呼氣值為0.61 mg/l，致
    人輕傷」之違規，經臺中縣警察局交通大隊大雅交通小隊舉
    發。嗣受處分人於期限內到案申訴，爰依道路交通管理處罰
    條例第35條第1項第1款裁處罰鍰新臺幣（下同）45,000元，
    並吊扣駕照24個月，逾期則依裁決書處罰主文裁處等語。
二、受處分人聲明異議意旨略以：依據行政罰法第26條一事不兩
    罰「先刑法後行政」規定，因受處分人經臺灣臺中地方法院
    檢察署檢察官為緩起訴處分，並繳納50,000元整，原處分機
    關已收取罰鍰45,000元，並執行吊扣駕照，即屬有誤，爰依
    法聲明異議，請求予以撤銷原處分等語。
三、按總統於94年2月5 日以華總一義字第09400016841號令公布
    ，並自95年2月5 日開始施行之行政罰法第5條規定：「行為
    後法律或自治條例有變更者，適用行政機關最初裁處時之法
    律或自治條例。但裁處前之法律或自治條例有利於受處罰者
    ，適用最有利於受處罰者之規定。」，是行政機關於行為人
    違反行政法裁處時，適用裁處時之法律，但裁處前之法律有
    利於行為人者，適用最有利於行為人之法律。而所謂裁處，
    包括訴願、行政訴訟之決定或判決；又所謂裁處不以原處分
    機關之行為為限，凡在覆查、訴願以迄行政訴訟中，尚未裁
    處確定之案件均有從新從輕原則之適用，最高行政法院89年
    9月13日89年度9月份第1 次庭長法官聯席會議決議意旨及最
    高行政法院86年判字第674 號判決意旨分別同此見解，則對
    違反行政法之行為人為裁處時，除裁處前之法律有利於行為
    人外，自應以裁處時之法律為裁處之依據。而道路交通管理
    處罰條例所定罰鍰、吊扣證照、記點之裁罰，本屬行政罰之
    性質（參照上開行政罰法第一條、第二條亦將罰鍰、吊扣證
    照、記點之處分均定為行政罰），而本件受處份人駕駛重型
    機車經測試檢定酒精濃度超過規定因而肇事致人受傷之違規
    行為，係違反94年12月28日修正前之道路交通管理處罰條例
    第35條第1項第1款應處15,000元以上60,000元以下罰鍰並吊
    扣其駕駛執照2 年之規定。然因該條例第35條，已於94年12
    月28日修正公布，並經行政院於95年6 月23日行政院院臺交
    字第0950087685號令定自95年7月1日施行，則依前開說明，
    本件即符合行為後法律有變更之情形，應適用「從新從輕」
    原則，惟上開條例第35條有關「汽車駕駛人駕車酒精濃度超
    過標準規定因而致人受傷，應處新臺幣15,000元以上60,000
    元以下罰鍰並吊扣其駕駛執照2 年」之規定，則未予修正，
    新舊法比較後對於本案之適用不生影響，依照上開說明，本
    件自應適用修正後道路交通管理處罰條例第35條第1項第1款
    之規定，合先敘明。
四、次按汽車駕駛人，駕駛汽車經測試檢定有酒精濃度超過規定
    標準者，處15,000元以上60,000元以下罰鍰，並當場移置保
    管其車輛及吊扣其駕駛執照1 年；因而肇事致人受傷者，並
    吊扣其駕駛執照2 年；汽車駕駛人有飲用酒類後其吐氣所含
    酒精濃度超過每公升0.25毫克以上者，不得駕車；汽車駕駛
    人，因違反本條例及道路交通安全規則之規定，受吊扣或吊
    銷駕駛執照處分時，吊扣或吊銷其持有各級車類之駕駛執照
    ；道路交通管理處罰條例第35條第1項第1款、第68條、道路
    交通安全規則第114條第2款與違反道路交通管理事件統一裁
    罰標準表分別定有明文。復按95年2月5日起生效施行之行政
    罰法第1條、第2條第1 項、第26條固規定：「違反行政法上
    義務而受罰鍰、沒入或其他種類行政法罰之處罰時，適用本
    法。但其他法律有特別規定，從其規定。」、「本法所稱其
    他種類行政罰，指下列裁罰性之不利處分：一、限制或禁止
    行為之處分：‧‧吊扣證照‧‧。」、「一行為同時觸犯刑
    事法律及違反行政法上義務規定者，依刑事法律處罰之。但
    其行為應處以其他種類行政罰或得沒入之物而未經法院宣告
    沒收者，亦得裁處。前項行為如經不起訴處分或為無罪、免
    訴、不受理、不付審理之裁判確定者，得依違反行政法上義
    務規定裁處之。」，惟按刑事訴訟法所規定之緩起訴處分乃
    附條件之不起訴處分，本質上為不起訴處分之一種，此觀該
    法第256 條之規定自明；至檢察官為緩起訴處分時，依刑事
    訴訟法第253條之2第1 項規定，對被告所為之指示及課予之
    負擔，乃屬一種特殊之處遇措施，並非刑罰；故刑事案件經
    檢察官為緩起訴處分確定後，應視同不起訴處分確定。則依
    上開行政罰法第26條第2 項所定，自得依違反行政法上義務
    規定裁處之。又法務部行政罰法諮詢小組，就一行為同時觸
    犯刑事法律及違反行政法上義務規定，經檢察官依法為緩起
    訴處分後，行政機關得否就該違反行政法上義務再處以行政
    罰一節詳加討論，該結論由法務部以95年5 月25日法律字第
    0950700393函略以：「．．如司法機關就刑事案件為不起訴
    處分或為無罪、免訴、不受理、不付審理之裁定確定者，應
    通知原移送之行政機關得依違反行政法上義務規定裁處之。
    又上開規定所稱『不起訴處分』，包括『緩起訴處分』．．
    」等語，亦同上開意旨。
五、經查：本件受處分人於前開時地駕駛車牌號碼JUQ-082 號重
    型機車，而有呼氣酒精濃度超過規定標準（0.55 mg/l以上）
    及因而致人受傷之違規事實等情，為受處分人所自承，並有
    臺中縣警察局舉發違反道路交通管理事件通知單影本一紙在
    卷可憑，故受處分人之違規事實，足堪認定。茲受處分人因
    前開酒醉駕車之行為，經臺灣臺中地方法院檢察署檢察官以
    95年度偵第6301號為緩起訴處分，並經臺灣高等法院臺中分
    院檢察署以95年度上職議字第2906號為駁回之處分確定在案
    ，有該二處分書在卷可稽。基於前揭說明，受處分人依緩起
    訴處分之處遇條件對公益團體所繳款項，於法難認係刑罰之
    課處，受處分人更因而未遭追訴其刑責，原處分機關就該違
    反行政法上義務之行為仍得依法裁處，尚與上開行政罰法規
    定無違，是原處分機關依道路交通管理處罰條例第35條第 1
    項第1 款裁處罰鍰45,000元，並吊扣駕照24個月，逾期則依
    裁決書處罰主文裁處，即無不合。
六、綜上所述，原處分機關所為之處分，並無違法不當，本件異
    議為無理由，應予駁回。
據上論斷，應依道路交通管理處罰條例第87條第2 項、道路交通
案件處理辦法第19條，裁定如主文。
中    華    民    國    95    年    8     月    30    日
                  臺灣臺中地方法院交通法庭
                      法  官  吳崇道
上正本證明與原本無異。
如不服本裁定，應於送達後五日內，向本院提出抗告狀。
                      書記官  黃舜民
中    華    民    國    95    年    9     月     4    日


司法院資訊處製作；財團法人民間司法改革基金會備份。
